臺灣臺南地方法院刑事判決
110年度訴字第735號
公  訴  人  臺灣臺南地方檢察署檢察官
被      告  鄭敬學


選任辯護人  彭大勇律師
            林士龍律師
            郭栢浚律師    
上列被告因違反毒品危害防制條例案件，經檢察官提起公訴（11
0年度偵字第9540號、110年度偵字第10601號），本院判決如下
：
    主  文
丁○○無罪。
    理  由
一、公訴意旨略以：被告丁○○明知愷他命係政府依據毒品危害防
    制條例所公告列管之第三級毒品，不得販賣及持有，竟貪圖
    不法利益，分別基於販賣第三級毒品愷他命之犯意，於民國
    110年1月10日13時53分許及同年月11日16時20分許，駕駛車
    號000-0000號之白色BMW廠牌自用小客車，至位於臺南市○市
    區○○○道0號之晶綻花園汽車商務旅館（下稱晶綻汽車旅館）
    103號房，在該房內以新臺幣（下同）4,200元或4,400元之
    代價，販賣愷他命各1包（每包毛重約2公克）與證人乙○○共
    計2次。因認被告涉犯毒品危害防制條例第4條第3項之販賣
    第三級毒品罪嫌等語。
二、按犯罪事實應依證據認定之，無證據不得認定犯罪事實；不
    能證明被告犯罪或其行為不罰者應諭知無罪之判決，刑事訴
    訟法第154條第2項、第301條第1項分別定有明文。次按認定
    不利於被告之事實，須依積極證據，苟積極證據不足為不利
    於被告事實之證明時，即應為有利被告之認定，更不必有何
    有利之證據（最高法院105年度臺上字第3078號判決意旨參
    照）。且按刑事訴訟法第161條第1項規定：檢察官就被告犯
    罪事實，應負舉證責任，並指出證明之方法；因此，檢察官
    對於起訴之犯罪事實，應負提出證據及說服之實質舉證責任
    。倘其所提出之證據，不足為被告有罪之積極證明，或其指
    出證明之方法，無從說服法院以形成被告有罪之心證，基於
    無罪推定之原則，自應為被告無罪判決之諭知（最高法院10
    8年度臺上字第3571號判決意旨參照）。又販賣毒品案件，
    購毒者所稱向某人買受毒品之指證，不得作為有罪判決之唯
    一證據，仍須調查其他必要之證據，以察其是否與事實相符
    。良以購毒者供出毒品來源，因而查獲其他正犯或共犯者，
    法律規定得減輕或免除其刑，其有為邀輕典而為不實之陳述
    之可能，是購毒者陳述之憑信性本不及於一般人，則其所證
    向某人購買毒品之陳述，必須有補強證據，以擔保其陳述之
    真實性。此所謂補強證據，係指購毒者之指證外，尚有其他
    足以證明毒品交易陳述真實性之別一證據而言，必須與毒品
    交易之供述具有相當程度之關聯性，足使一般人對其供述無
    合理之懷疑存在，而得確信其為真實者，始足當之。倘以販
    毒及購毒者間對話之通訊監察譯文作為購買毒品者所指證販
    賣毒品犯罪事實之補強證據，必須其等之對話內容，依社會
    通念足以辨別係交易某種毒品，始為相當，否則對於語意隱
    晦不明，無從判斷與毒品交易具相當程度關聯性之對話，即
    令指證者證述該等對話內容之含意即係交易毒品，除非被指
    為販毒者坦認其毒品種類，或依案內相關證據可證明具犯罪
    之同一性（如先前販賣該種類毒品案件之暗語，與本案通訊
    監察譯文內容相同，兩案手法具有相似性或同一性），或司
    法警察依通訊監察之結果，即時啟動調查因而破獲，在客觀
    上有可認為販賣該類毒品之跡證者外，尚不足作為購毒者所
    述犯罪事實之補強證據（最高法院110年度臺上字第1620號
    、110年度臺上字第2767號判決意旨參照）。準此，若卷內
    亦缺乏通訊監察譯文等資料可佐證被告與購毒者間之聯繫內
    容，更須有其他足以佐證毒品交易內容之別一客觀證據以補
    強購毒者所為陳述之真實性，始足據以認定被告販毒之犯罪
    事實。
三、公訴意旨認被告涉犯販賣愷他命與證人乙○○2次之罪嫌，無
    非以上開犯嫌有被告於警詢及偵查中之供述、證人乙○○於警
    詢及偵查中之證述、被告駕車進出晶綻汽車旅館103號房之
    現場監視錄影器影像光碟及翻拍照片、晶綻汽車旅館110年1
    月10日及11日之住宿登記表、證人乙○○騎乘機車出入晶綻汽
    車旅館之現場監視錄影器影像光諜及翻拍照片、相關汽機車
    之車輛詳細資料報表、臺南市政府警察局善化分局調取聲請
    書、門號0000-000-000號行動電話使用者資料、門號0000-0
    00-000號行動電話通聯調閱查詢單、雙向通聯紀錄、偵查佐
    職務報告、證人乙○○出入境之個別查詢報表、證人乙○○臉書
    訊息擷取畫面等證據資料足資佐證；並敘明：證人乙○○於警
    詢及偵查中均一致證稱被告曾於前揭「一」所示之時、地販
    賣愷他命兩次，依卷內晶綻汽車旅館之錄影光碟及翻拍照片
    亦可證被告及證人乙○○確實曾於上開時、地見面，且雙方見
    面的時間短暫，與毒品交易的常情相符，另依證人乙○○之臉
    書訊息擷取畫面資料，復可見被告於偵訊完畢後有騷擾證人
    乙○○的情況，可佐證證人乙○○之指述屬實等語，為其論據。
    訊據被告固不否認其曾於110年1月10日、11日前往晶綻汽車
    旅館103號房與證人乙○○見面等事實，惟堅決否認涉有販賣
    愷他命與證人乙○○之犯行，辯稱：證人乙○○在本案前曾稱因
    遊戲交易須借用帳戶，其因而將配偶戊○○之帳戶借給證人乙○○，證人乙○○借用後該帳戶即遭凍結，且因證人乙○○後來就
    不太接電話，所以只要證人乙○○打電話來，其一定要去關心
    他，瞭解一下他發生了什麼事等語。
四、經查： 
  ㈠證人乙○○曾於110年1月10日9時41分許至同年月12日11時57分
    許間入住晶綻汽車旅館103號房，被告則曾：⒈於同年月10日
    13時51分許駕車進入上開103號房之車庫，於13時52分許停
    妥車後開啟103號房門入內，於13時53分許返回車庫打開車
    門，旋又關上車門，再次開啟103號房門入內，於14時6分許
    駕車離開103號房之車庫；⒉於同年月11日16時16分許駕車停
    至上開103號房之車庫外，於16時17分許開啟103號房門入內
    後，又步出103號房至上開車輛邊，於16時19分至20分許先
    後開啟駕駛座車門、後車廂門，於16時20分許再次開啟103
    號房門入內，旋又步出該房間駕車離開等客觀事實，業據被
    告自承在卷，且有證人乙○○於警詢、偵查中之證述可資佐證
    （警卷第43至47頁，偵卷㈠即臺灣臺南地方檢察署110年度他
    字第1216號卷第256至257頁），並有指認犯罪嫌疑人紀錄表
    、晶綻汽車旅館相關現場照片及住宿登記表翻拍照片、證人
    乙○○騎乘機車出入晶綻汽車旅館之監視錄影畫面翻拍照片及
    錄影光碟、被告駕車進出晶綻汽車旅館103號房之監視錄影
    畫面翻拍照片及錄影光碟、被告使用之門號0000-000-000號
    行動電話之遠傳通訊數據上網歷程查詢資料與通聯調閱查詢
    單、證人乙○○使用之門號0000-000-000號行動電話之中華電
    信通訊數據上網歷程查詢資料與通聯調閱查詢單、證人乙○○
    騎乘之車號000-0000號機車及被告駕駛之車號000-0000號自
    用小客車之車輛詳細資料報表在卷可稽（警卷第49至55頁、
    第65至115頁、第129至133頁、第135至136頁、第138至139
    頁、第141至143頁、第151頁、第157頁，光碟附於偵卷㈠第3
    05頁之存放袋內），上開事實固堪認定。
  ㈡又證人乙○○於警詢中係證稱：「（問：最後1次施用愷他命於
    何時、何地？如何施用？）110年1月12日，詳細時間我忘了
    ，地點是在晶綻汽車旅館（臺南市○市區○○○道0號）。我是
    將愷他命捲入香菸後，點燃香菸吸食。」、「（問：你於11
    0年1月12日所施用之愷他命來源為何？）我是向丁○○購買的
    。」、「（問：你與丁○○如何認識？關係為何？有無嫌隙仇
    恨或財物糾紛？）我與丁○○是在去（109）年在廟會場合認
    識的。朋友關係，但沒有很熟識。沒有。」、「（問：你與
    丁○○係以何方式聯繫？）我與丁○○都是使用臉書（網路電話
    ）與他聯繫。」、「（問：你與丁○○臉書通話內容是否願意
    提供警方檢視？）願意，但是我與他的對話都已經刪除了。
    」、「（問：承上述，為何你刪除與丁○○臉書通話紀錄？）
    我如果與他見面完後就會習慣刪除紀錄。」、「（問：你為
    何與他見面都要刪除紀錄？）因為怕警方查緝。」、「（問
    ：你與丁○○以臉書網路通話外，有無其他聯絡方式？）沒有
    。」、「（問：你是否曾在臺南市○市區○○○道0號之晶綻汽
    車旅館向丁○○購買過毒品？買何種毒品？）是。曾向他購買
    過愷他命，非混合包裝，是單純愷他命。」、「（問：現警
    方提示蒐證相片共計26頁供你檢視，為你自110年1月10日9
    時41分起入住晶綻汽車旅館103號房，直至110年1月12日11
    時57分退房，該段期間是否均為你本人住宿？有無其他人與
    你同住？）是。沒有。」、「（問：承上相片顯示，該段住
    宿期間，丁○○曾於110年1月10日13時50分進入，同日14時6
    分離開及同月11日16時16分進入，同日16時20分離開，丁○○
    均是進入你所住宿之103號房，該2次是否均為毒品交易？）
    是。」、「第1次交易是於110年1月10日13時53分左右，我
    當時是以4‚000元不等之金額，向他購買愷他命2公克；第2
    次是於110年1月11日16時20分左右，我當時是以4‚000元不
    等之金額，向他購買愷他命2公克。兩次交易地點均是在我
    當時住宿的103號房內（臺南市○市區○○○道0號）。」、「（
    問：承上述，丁○○與你交易方式為何？是否均為其本人交易
    ？有無其他人在場？）都是我與他本人面對面，以現金方式
    交易，現場沒有其他人。」、「（問：依據監視器影像，丁○○於上開2次期間，其先進入你住宿之103號房，復返回其駕
    駛之車輛拿取物品後，再次進入房間內，係為何原因？）丁○○第1次進入房間內是確認我本人是否在房內及確認交易毒
    品的金額數量，我先將現金交與丁○○後，他才會去車上拿取
    愷他命回來房間給我完成交易。」、「（問：你於上開2次
    向丁○○購買之愷他命現於何處？）我於上面所述的最後1次
    施用時間就已經全部施用完畢。」、「（問：如何確定上開
    2次向丁○○購買的就是愷他命？）因為我有施用，所以確認
    丁○○販售與我的就是愷他命。」、「（問：上開2次毒品交
    易期間，丁○○駕駛之車輛上有無其他人？）沒有，都是丁○○
    與我交易的，沒有透過其他人。」、「（問：你係如何得知
    丁○○有在賣毒品？都如何聯繫他買毒品？）我在廟會遇過他
    ，就曾向他詢問過是否有愷他命可提供給我施用，他當時有
    向我表示他可以賣我，所以我才會向他購買。」等語（警卷
    第41至47頁）；於偵查中則結證稱：「（問：你施用的愷他
    命來源？）109年8、9月當時，我在該廟會認識丁○○，丁○○
    有無償分一點愷他命給我施用，施用完當天，我有問丁○○之
    後如果我需要是否方便找他，他說可以，後來隔了很久我再
    跟丁○○聯絡，叫丁○○來汽車旅館找我，當時我在新市區晶綻
    汽車旅館。」、「110年1月10日中午12時、13時左右，我用
    FB的message〔應為Messenger，下同〕打電話給丁○○，我就叫
    丁○○來晶綻汽車旅館找我，約1個小時後，丁○○開1臺白色BM
    W的自用小客車到晶綻汽車旅館103號房我當時入住的房間，
    丁○○到的時候，我開鐵門，丁○○就把車子停到103號房車庫
    內，之後丁○○就進房間找我，丁○○問我要什麼東西，我說我
    要2公克的愷他命，丁○○就跟我收4‚200或4‚400元，因為當
    時1克愷他命是2‚100或2‚200元，正確的金額我現在記不得
    ，丁○○拿了我交付的現金後，就回他車上，下車丁○○就回到
    我房間，交給我1小包愷他命，丁○○就離開了。」、「（問
    ：你與丁○○除了在110年1月10日交易外，有無其他交易行為
    ？）有，110年1月11日下午4時許，我一樣用message跟丁○○
    聯絡叫他來晶綻汽車旅館找我，1個小時後，丁○○開白色BMW
    到晶綻汽車旅館103號房找我，這次丁○○沒有把他的車子開
    到車庫內，他把車子放在103號房車庫門口，之後丁○○就進
    房間找我，我一樣要買2公克的愷他命，我拿4‚200或4‚400
    元給丁○○，丁○○再回到他車上，下車後拿1小包愷他命回房
    間交給我，丁○○就離開了。」、「（問：110年1月10日你入
    住晶綻汽車旅館，住幾天？）我住了2晚，1月10日上午9時
    多入住，1月12日中午退房。」、「（問：這3天是否只有你
    1個人住晶綻汽車旅館？）是。」、「（問：你跟丁○○交易
    愷他命時，除了你、丁○○在場外，有無第三人在場？）沒有
    。」、「（問：丁○○當時車上有無第三人？）我不知道。」
    、「（問：〈提示晶綻汽車旅館監視器照片第3至14頁〉這些
    照片是否你於110年1月10日入住晶綻汽車旅館後，丁○○駕駛
    BMW自用小客車來103號房找你，第1次交易愷他命的過程？
    ）是。」、「（問：〈提示晶綻汽車旅館監視器照片第15至2
    4頁〉這些照片是否你於110年1月11日入住晶綻汽車旅館後，
    丁○○駕駛BMW自用小客車來103號房找你，第2次交易愷他命
    的過程？）是。」等語（偵卷㈠第256至257頁）。
  ㈢惟被告雖坦承曾於110年1月10日、11日前往晶綻汽車旅館103
    號房與證人乙○○見面，但自始即否認曾販賣愷他命與證人乙○○。而綜觀證人乙○○上開證述內容，證人乙○○於警詢、偵查
    中所為伊2次向被告購買愷他命之過程、情節之證述固大致
    相符，亦合於前揭「四、㈠」所示被告前往晶綻汽車旅館103
    號房之客觀情形；然本案係檢、警偵辦另案「黃宏騰」、「
    陳泓瑋」涉嫌販毒案件時，經查閱通聯紀錄及跟監後，調閱
    監視器得知該2人之共同通話對象「丁○○」（即被告）曾前
    往晶綻汽車旅館涉嫌販賣愷他命，乃由員警報請檢察官另行
    指揮偵辦，並調取被告及相關藥腳之門號基本資料、雙向通
    聯紀錄及網路數據通聯資料等節，有臺南市政府警察局善化
    分局偵查隊110年2月24日偵查報告可供參佐（偵卷㈠第7至10
    頁），且證人乙○○於警詢中就伊與被告之交易細節為證述前
    ，曾經員警提示而先閱覽相關監視器錄影畫面翻拍照片乙情
    ，復有前引證人乙○○之證述內容可供參照（警卷第43至45頁
    ），即非證人乙○○憑記憶為證述後始由員警調取相關監視器
    錄影資料以供核對。參以一般人相約晤面之原因多端，檢察
    官亦未曾舉出證據資料證明前述「黃宏騰」、「陳泓瑋」之
    通訊監察內容與被告涉嫌販賣愷他命之事間有如何之關聯，
    上開監視器錄影資料復僅足證明被告曾於110年1月10日、11
    日均前往晶綻汽車旅館103號房尋訪證人乙○○，尚難以此佐
    證被告與證人乙○○間之具體聯繫內容或真正見面目的；即令
    證人乙○○證述該等監視器錄影內容顯示者即係伊與被告間之
    毒品交易，自仍屬購毒者單方之指證，尚不足作為證人乙○○
    所述被告販賣愷他命犯行之補強證據。
  ㈣檢察官雖又以被告與證人乙○○之見面時間短暫，合於毒品交
    易之常態等語；惟見面時間長短與是否涉及不法情事本無必
    然之關聯，縱為不法目的相約碰面，亦非僅限於販毒乙途。
    證人乙○○因涉嫌利用行動數據上網功能，在臉書註冊帳號名
    稱「乙○○」使用，並在臉書群組「王國Kingdom：戰爭餘燼
    」刊登販賣遊戲帳號及密碼之虛偽訊息供不特定人士競標，
    經被害人陳冠銘上網留言以8‚000元購得虛擬寶物1批後，於
    109年12月12日16時許依指示匯款至被告配偶戊○○申辦之中
    國信託商業銀行帳戶內，嗣被害人陳冠銘察覺有異報案處理
    ，經員警調查後以證人乙○○、被告配偶戊○○均涉犯刑法第33
    9條之詐欺罪嫌而將該案報請檢察官偵辦乙節，另有臺灣臺
    南地方檢察署110年10月21日甲○文地110偵7054字第1109064
    908號函暨臺南市政府警察局麻豆分局110年3月14日南市警
    麻偵字第1100030101號刑事案件報告書附卷可查（本院卷第
    89至95頁），由此足認被告辯稱證人乙○○曾向其借用帳戶，
    其將配偶戊○○之帳戶借予證人乙○○使用後遭列為警示帳戶，
    故其於證人乙○○聯繫時須與之見面以瞭解狀況等語，尚非無
    據；更可證被告與證人乙○○確有為毒品交易以外之其他原因
    而見面往來、交付物品之可能，尤難僅以被告曾與證人乙○○
    短暫見面即逕行推論其等間必曾為愷他命之買賣交易。
  ㈤再檢察官所舉臺南市政府警察局善化分局調取聲請書、門號0
    000-000-000號行動電話使用者資料、門號0000-000-000號
    行動電話通聯調閱查詢單、雙向通聯紀錄等證據資料（參警
    卷第127頁、第129至133頁、第135至136頁、第138頁、第14
    1至143頁、第153至157頁），均僅能據以認定被告與證人乙○○曾於110年1月10日、11日在晶綻汽車旅館103號房見面之
    前述事實，無從以此證明被告與證人乙○○間之聯繫情形、聯
    絡內容，卷內復未見其他客觀證據足證被告或證人乙○○於11
    0年1月10日、11日曾持有或施用愷他命，自仍欠缺足以佐證
    證人乙○○證述真實性之補強證據，不能認定被告曾有販賣愷
    他命與證人乙○○之事實。且上述被告與證人乙○○見面之客觀
    事證，既仍不足佐證證人乙○○之證述，被告所涉之販賣愷他
    命犯嫌即屬不能證明，則縱被告所為其係拿頭痛藥給證人乙○○、關心證人乙○○而前往上開地點之辯解未盡可信，亦不能
    以此即反面推論被告必涉有上開罪嫌。
  ㈥至檢察官固另認被告嗣後曾有騷擾證人乙○○之舉動，足證證
    人乙○○之指述為真等語。然證人乙○○於110年4月23日1時26
    分許以臉書訊息傳訊與臺南市政府警察局善化分局偵查隊之
    偵查佐鍾昌憲，僅稱：「人家來找我了」等語，有該訊息之
    擷取畫面資料存卷可參（偵卷㈠第295頁）；而證人乙○○於11
    0年4月9日即已出境至柬埔寨，迄未歸國，員警亦無法與證
    人乙○○取得聯繫等情，又有偵查佐吳浩維出具之職務報告、
    證人乙○○之入出境個別查詢報表、入出境資訊連結作業報表
    可供查考（偵卷㈠第293頁，警卷第149頁，本院卷第83頁、
    第109頁、第111頁），被告則始終否認曾因本案而與證人乙○○聯繫。故證人乙○○是否確因遭被告騷擾遂與偵查佐聯繫、
    證人乙○○所稱「人家」是否即指被告、被告曾否自行或透過
    他人與證人乙○○聯繫、被告係因遭證人乙○○誣指或確因販毒
    遭指證而對證人乙○○有所不滿等事項，均屬無從證明，尚難
    僅以此隻字片語遽行推論證人乙○○證述向被告購買愷他命之
    事為真。
五、綜上所述，依檢察官提出之證據資料，固能證明被告於110
    年1月10日、11日均曾前往晶綻汽車旅館103號房與證人乙○○
    見面之客觀事實，惟因卷內除證人乙○○單一之證述外，尚缺
    乏其他與被告及證人乙○○間之聯繫情形、聯絡內容、見面目
    的等事項具有相當程度關聯性、得以佐證證人乙○○所為毒品
    交易證述之真實性之補強證據存在，實難遽予採為對被告論
    罪科刑之依據，即不足證明被告涉有上開販賣愷他命之嫌疑
    。從而，本件依檢察官所舉及卷內所有直接、間接之證據，
    就被告所涉販賣愷他命與證人乙○○之罪嫌既尚未達到使通常
    一般人均不致有所懷疑，而得確信其為真實之程度，仍有合
    理之懷疑存在，揆諸首揭法律規定及判決要旨，自無以認定
    被告涉有上開罪嫌；本諸無罪推定原則，公訴意旨所指被告
    販賣第三級毒品之犯罪自均屬不能證明，依法應為無罪判決
    之諭知，以免冤抑。　
據上論斷，應依刑事訴訟法第301條第1項，判決如主文。　　
本案經檢察官柯博齡提起公訴，檢察官丙○○到庭執行職務
中　　華　　民　　國　　110 　年　　11　　月　　24　　日
            刑事第二庭   審判長  法　官　 彭喜有
                                 法  官   洪士傑
                                 法  官　 蔡盈貞
以上正本證明與原本無異。
檢察官如不服本判決應於收受本判決後20日內向本院提出上訴書
狀，並應敘述具體理由。其未敘述上訴理由者，應於上訴期間屆
滿後20日內向本院補提理由書狀（均須按他造當事人之人數附繕
本）「切勿逕送上級法院」。
　　　　　　　　　　　　　　　　 書記官   林耿慧　　　　
中　　華　　民　　國　　110 　年　　11　　月　　24　　日